---
title: "TP_FINAL"
author: "Luciana Casoy"
date: "2023-10-25"
output: html_document
---

## Análisis del programa: Mi Pieza, un plan de asistencia económica a escala nacional para refacciones, mejoras y/o ampliación de la vivienda.

La línea Mi Pieza está destinada a mujeres, mayores de 18 años, residentes en Barrios Populares del RENABAP, argentinas o con residencia permanente. ¿Cómo funciona Mi Pieza? Se otargan a través de un sistema de sorteo, asistencias económicas de un monto entre 250 y 600 mil pesos en dos desmbolsos del 50% cada uno. El primero al salir sorteada y el segundoal demostrar mediante una app cierto avance de obra.
¿Qué obras se pueden realizar con Mi Pieza?
- Mejoramiento de techo / paredes / pisos / aberturas.
- División de interiores.
- Refacciones menores de plomería y/o electricidad.
- Ampliación de vivienda.

Propongo a través de la organización y mapeo de los datos, contestarnos ciertas preguntas que creo pueden resultar interesantes: 

1_ Cuantificar en el territorio por provincia la cantidad de inscriptas al plan y preguntarnos: ¿Hay algún sesgo en el sorteo? ¿Cómo es la relación de postuladas con quienes salieron sorteadas en cada provincia?

2_ Ya que conocemos el destino del crédito en el caso de cada postulante, ¿Cuál fue el destino más común ?

3_ Ya que conocemos la cantidad de habitantes por vivienda que declara cada postulante y la superficie en m2 de sus viviendas, podemos conocer también la situación de hacinamiento existente o no en cada caso y cuantificarla. 

# Para comenzar vamos a cargar las librerías a utilizar y nuestras bases de datos, la primera es la públicada por el programa de asistencia Mi Pieza, y la segunda, la que nos permite geolocalizar a través de polígonos a las provincias Argentinas.

```{r}
library(tidyverse)
library(skimr)
library(readr)
library(dplyr)
library(sf)
library(ggplot2)
library(treemapify)
```

```{r}
mi_pieza <- readr::read_csv("C:/Users/Usuario/OneDrive - Amplity Health/Escritorio/Lula/TP-FINAL/DATA/mi-pieza-2023-10-04.csv")
```
```{r}
provincias_argentinas <-sf::read_sf("C:/Users/Usuario/OneDrive - Amplity Health/Escritorio/Lula/TP-FINAL/DATA/provincias/provincia.shp")
```

1_Preparamos el archivo de observaciones agrupadas por provincia y unificamos los estados de: seleccionada y activa, ya que ambos estados corresponden a quienes salieron sorteadas. Asi luego podremos relacionar la cantidad de inscriptas por provincia con la cantidad de seleccionadas. 

```{r}
mp_prov_<-mi_pieza %>%
  group_by(provincia) %>%
  summarise(cantidad=n())
```

```{r}
mi_pieza_prov<-mi_pieza %>%  
   mutate(estado = case_when(grepl("Activa", estado, ignore.case = FALSE) ~ "seleccionada",
                             grepl("inscripta", estado, ignore.case = FALSE) ~ "inscripta"))
mi_pieza_prov_select<-mi_pieza_prov %>%  
   filter(estado == "seleccionada")

mi_pieza_prov_select <-mi_pieza_prov_select %>%
  group_by(provincia) %>%
  summarise(cantidad=n())
  
mi_pieza_prov_select <-rename (mi_pieza_prov_select, cant_selecc = cantidad)

```
```{r}
mp_prov_ <- dplyr::left_join(mp_prov_, mi_pieza_prov_select, by="provincia")
```

Ahora vamos a limpiar los datos de las provincias para prepararlos para hacer un join con la tabla de Mi pieza y asi otorgarle a cada provincia un poligono:
```{r}
provincias_poligonos <- dplyr::select(provincias_argentinas,nam,geometry)
provincias_poligonos <- dplyr::rename(provincias_poligonos, provincia = nam)
provincias_poligonos$provincia[provincias_poligonos$provincia == "Tierra del Fuego, Antártida e Islas del Atlántico Sur"] = "Tierra del Fuego"

```


Hago un left join para quedarme como base tabla datos de Mi pieza y le agrego a través del join una columna que le asigna un polígono a cada provincia
```{r}
mi_pieza_provincias <- dplyr::left_join(mp_prov_, provincias_poligonos, by="provincia")
mi_pieza_provincias <- mutate (mi_pieza_provincias, ratio_selecc = cant_selecc/cantidad)
```


Usamos geom_sf para mostrar un mapa dónde se vea el ratio de asignación por provincia, y asi ver si hubo algún sesgo de selección.
```{r}

library(ggrepel)
options(ggrepel.max.overlaps = Inf)
ggplot(mi_pieza_provincias) +
geom_sf(color = "white",aes(fill= ratio_selecc, geometry = geometry))+
geom_text_repel(aes(label = provincia, geometry = geometry),
                  stat = "sf_coordinates", size = 2)+
  guides(fill = guide_legend(title = "Ratio de asignación"))+
  labs(title = "Programa de Asistencia para la vivienda: Mi pieza",  subtitle = "Ratio de asignación de participantes inscriptas vs. sorteadas por Provincias", 
        caption = "FUENTE: www.Argentina.gob.ar")+
  theme(axis.text=element_blank())+
   theme(axis.title=element_blank())
```
El ratio de asignación por provincia no muestra grandes disparidades entre sí.


2_ Ya que conocemos el destino del crédito en el caso de cada postulante, ¿Cuál fue el destino más común ?

Primero queremos saber individualmente cuáles fueron los usos destinados a la asistencia económica específicamente. Como hay usuarias que declaran en simultaneo más de un uso, entonces desdoblamos esos usos y generamos una observación para cada tipo de uso por participante. Asi luego podremos sumarlos y compararlos:


```{r}
mp <- separate_wider_delim(mi_pieza, cols = tipo_obra, delim = ",", names = c("X1", "X2", "X3"), too_few="align_start")
```

```{r}
library(reshape2)
mp_ <- dplyr::select(mp,id,X1, X2,X3)
mp_ <- melt(mp_, id.vars = c("id"))
mp_ <-mp_ %>% drop_na()

mp_<-mp_ %>%  
   mutate(value = case_when(grepl("pared", value, ignore.case = FALSE) ~ "Mejoramiento de pared",
                            grepl("Paredes", value, ignore.case = FALSE) ~"Paredes para división interior",
                            grepl("techo", value, ignore.case = FALSE) ~ "Mejoramiento de techo",
                            grepl("plomería", value, ignore.case = FALSE) ~ "Refacción plomería y/o electricidad",
                            grepl("aberturas", value, ignore.case = FALSE) ~ "Mejoramiento de aberturas",
                            grepl("piso", value, ignore.case = FALSE) ~ "Mejoramiento de piso",
                            grepl("Ampliación", value, ignore.case = FALSE) ~ "Ampliación"))

mp_ <-mp_ %>%
  group_by(value) %>%
  summarise(cantidad=n())


ggplot(mp_, aes(area = cantidad, fill = value, label = value)) +
  geom_treemap()+
geom_treemap_text(colour = "white",
                    place = "centre",
                    size =200, grow=FALSE)+
  theme(legend.position="none")+
   labs(title = "Programa de Asistencia para la vivienda: Mi pieza",  subtitle = "Tipos de obras realizada con la asistencia económica", 
        caption = "FUENTE: www.Argentina.gob.ar")

```

El destino predominante es la ampliación. Ahora, ¿Qué pasa si agrupamos todos los usos referidos a Mejoramientos y Reformas y lo comparamos con la Ampliación?
De esta manera podremos tener un panorama de que resulta más urgente para las participantes en general, si ampliar por falta de espacio o Mejorar las condiciones de la vivienda. Está claro, que por la suma de dinero que otorga el programa no se puede optar por ambas opciones.

Vamos a ver entonces la comparación de estos dos grupos y para esto volvemos a agrupar la base de datos original, con el número de observaciones inicial de Mi Pieza:

```{r}
options(scipen=999)
mp_agrupado <-mi_pieza %>%  
   mutate(tipo_obra = case_when (grepl("Ampliación", tipo_obra, ignore.case = FALSE) ~ "Ampliaciones",
                            .default = "Reformas y Mejoras"))

mp_agrupado_conteo <-mp_agrupado %>%
  group_by(tipo_obra) %>%
  summarise(cantidad=n())


ggplot(mp_agrupado_conteo, aes(x=tipo_obra, y=cantidad, fill = tipo_obra)) +
  geom_col()+
   coord_flip()+
    scale_fill_manual(values = c("#FCFED4", "#41B7C4"))+
  ylab("Cantidad de obras realizadas")+
    xlab("Tipo de obra")+
  guides(fill = guide_legend(title = "Tipo de obra"))+
    labs(title = "Programa de Asistencia para la vivienda: Mi pieza",  subtitle = "Tipos de obras realizadas: Ampliación vs. Reforma", 
        caption = "FUENTE: www.Argentina.gob.ar")



```


3_ Ya que conocemos la cantidad de habitantes por vivienda que declara cada postulante y la cantidad de ambientes de sus viviendas, podemos conocer también la situación de hacinamiento existente o no en cada caso.

Según el INDEC: El Hacinamiento representa el cociente entre la cantidad total de personas del hogar y la cantidad total de habitaciones o piezas de las que dispone el mismo, se considera Hacinamiento crítico cuando los hogares presentan más de tres personas por cuarto.

Se me ocurre como interesante buscar alguna relación entre la decisión de optar por hacer una obra de tipo: Ampliación y la condicipon existente del hacinamiento, al haber mas de 3 personas por ambiente en la vivienda.


```{r}
mp_hacinamiento <- mp_agrupado  %>%
  mutate(pax_x_cuarto = cantidad_grupo_familiar/ambientes_vivienda) %>%
  mutate(Hacinamiento = case_when (pax_x_cuarto > 3 ~ 1,
                                          .default = 0))

mp_h_2 <- mp_hacinamiento %>%  
  group_by(tipo_obra) %>% 
  summarise(total_h = sum(Hacinamiento))

mp_h_3 <- dplyr::left_join(mp_agrupado_conteo, mp_h_2, by="tipo_obra")
mp_h_3 <-mp_h_3 %>%  
  mutate(ratio_hacinamiento = total_h/cantidad)

ggplot(mp_h_3, aes(x=tipo_obra, y=ratio_hacinamiento, fill = tipo_obra)) +
  geom_col()+
    scale_fill_manual(values = c("#D1B659", "#BD88AD"))+
  guides(fill = guide_legend(title = "Tipo de obra"))+
  ylab("Ratio de Hacinamiento")+
    xlab("Tipo de obra")+
    labs(title = "Programa de Asistencia para la vivienda: Mi pieza",  subtitle = "Niveles de Hacinamiento en los hogares según tipo de obra", 
        caption = "FUENTE: www.Argentina.gob.ar")



```
Como conclusión: Es clara la relación entre el nivel de hacinamiento en la vivienda y la elección del tipo de obra. El 30% de los hogares que eligieron Ampliar estaban hacinados, mientras que solo el 18% de los que decidieron reformar lo estaba.

